最高法院刑事判決　　　　　　一○○年度台上字第五六二九號
上　訴　人　林穎昌
上列上訴人因違反毒品危害防制條例等罪案件，不服台灣高等法
院高雄分院中華民國九十九年六月十四日第二審判決（九十九年
度上訴字第六九六號，起訴案號：台灣高雄地方法院檢察署九十
六年度偵字第二四六三一、二九二四四號），提起上訴，本院判
決如下：
    主  文
上訴駁回。
    理  由
一、販賣第一級毒品部分：
按刑事訴訟法第三百七十七條規定，上訴於第三審法院，非以判
決違背法令為理由，不得為之。是提起第三審上訴，應以原判決
違背法令為理由，係屬法定要件。如果上訴理由書狀並未依據卷
內訴訟資料，具體指摘原判決不適用何種法則或如何適用不當，
或所指摘原判決違法情事，顯與法律規定得為第三審上訴理由之
違法情形，不相適合時，均應認其上訴為不合法律上之程式，予
以駁回。本件上訴人林穎昌上訴意旨略稱：(一)、證人黃偉恩相關
證述各情，其證據力極為薄弱。又依相關通訊監察譯文所記載之
內容，上訴人於原判決事實欄一、(一)所載時、地，固有交付海洛
因二十包予黃偉恩，惟並未顯示二人曾有交易海洛因之合意，且
上訴人已辯稱係二人合資購買海洛因，則相關通訊監察譯文所記
載之內容，亦不能證明上訴人有販賣海洛因予黃偉恩。乃原判決
於無明確證據之情形下，逕認上訴人有原判決事實欄一、(一)所示
之犯行，於法有違。(二)、證人陳正華相關供述各情前後不一。原
判決認定陳正華為警所查獲之海洛因，係遭警方查獲當日向上訴
人所販入，則其對於販入該海洛因之數量及價格等，豈有可能發
生記憶不清而陳述不盡一致之情形；又陳正華供述係其撥打電話
予上訴人等情，亦核與相關通訊監察譯文內容顯示，係上訴人撥
打電話予陳正華之情節不符；另陳正華於檢察官偵查中已供稱：
伊沒有向上訴人購買海洛因等情明確，陳正華不利於上訴人供述
各情並非事實，不能採為不利於上訴人認定之依據。嗣警方於查
獲上訴人、陳正華時，並未在上訴人身上查獲有陳正華所稱購買
海洛因之價金，其情形顯與一般販賣毒品之情節有異，並不能證
明上訴人有販賣海洛因予陳正華之犯行。乃原判決於無明確證據
之情形下，逕認上訴人有原判決事實欄一、(二)所示之犯行，於法
有違等語。
惟查：原判決認定上訴人有原判決事實欄一、(一)、(二)所示之販賣
第一級毒品（二罪，均累犯）犯行，其中關於如原判決事實欄一
、(一)所示部分：係以訊據上訴人雖否認有販賣海洛因予黃偉恩之
犯行，辯稱：伊是與黃偉恩各出新台幣（下同）一萬元合資購買
海洛因，買回來後將一大包分成二包，黃偉恩再自行分裝成二十
包，嗣伊另向黃偉恩借一萬元云云。然查上訴人有原判決事實欄
一、(一)所示之犯行，業據黃偉恩於警詢及檢察官偵查中證述甚詳
。參酌上訴人與黃偉恩間之通訊監察譯文內容顯示，黃偉恩因誤
認上訴人僅交付海洛因十九包，而撥打電話向上訴人查詢確認是
否短少一包，且該海洛因二十包均係由上訴人親自封裝，堪認黃
偉恩確有向上訴人購買海洛因二十包；依上訴人與黃偉恩所持用
行動電話之通聯調閱查詢單，彼等二人以行動電話為通話之際，
上訴人行動電話之基地台位置係在高雄市大發工業區範圍內，核
與黃偉恩於警詢及檢察官偵查中證述毒品交易之地點相符，堪認
黃偉恩不利於上訴人供述各情係屬事實。又販賣海洛因罪責甚重
，上訴人與黃偉恩間並無特殊情誼，上訴人若非基於營利之意圖
，顯無甘冒重典而販賣海洛因予黃偉恩之可能。黃偉恩雖於第一
審審理中證稱：伊與上訴人在大發工業區見面，是為了還伊向上
訴人借用之一萬元，伊未曾向上訴人購買海洛因等語。惟黃偉恩
上開證述各情，核與上訴人辯稱：伊另向黃偉恩借用一萬元等情
不符，且其相關證述各情亦核與常情有違，其有利於上訴人之證
述各情，係屬事後迴護上訴人之詞，並無足取。另關於如原判決
事實欄一、(二)所示部分：係以訊據上訴人雖否認有此部分之犯行
，辯稱：陳正華係為能獲得減刑之寬典，而為向伊購買海洛因之
不實供述，且陳正華相關供述各情前後不一，伊並未販賣海洛因
予陳正華云云。然查上訴人有如原判決事實欄一、(二)所示之犯行
，業據陳正華於警詢及檢察官偵查中供述甚詳，復於第一審法院
九十七年度訴字第七七八號及原審法院九十七年度上訴字第九八
九號，即陳正華被訴違反毒品危害防制條例案件中供述明確。參
酌警方於民國九十六年十月十一日下午五時三十分許，前往陳正
華住處實施搜索時，上訴人與陳正華適要一起外出，警方嗣在屋
內搜扣得海洛因一包，另在由上訴人駕駛停放於附近巷口之自小
客車內，搜扣得上訴人所有供其與陳正華聯絡所用，即門號0000
000000行動電話機一具等事實，為上訴人所不否認，並有警方搜
索扣押筆錄、扣押物品目錄表及扣案物品照片附卷可佐；警方所
搜獲之毒品一包經送鑑定結果，其成分確係第一級毒品海洛因（
驗餘淨重一點五七公克），有法務部調查局九十九年十一月十三
日調科壹字第09623078460 號鑑定書一紙附卷可稽；依上訴人與
陳正華之通訊監察譯文內容顯示，上訴人於九十六年十月十一日
下午三時十八分許，撥打行動電話予陳正華交談：「上訴人：你
盡了沒有。陳正華：好，拿一個。」等情，及警方查獲上訴人、
陳正華之相關過程以觀，足見上訴人於電話中係詢問陳正華毒品
是否已賣完（陳正華被訴販賣第一級毒品部分，業經另案判刑確
定），陳正華於電話中表示要向上訴人購買一單位之毒品，上訴
人隨即前往陳正華住處，將海洛因一包販賣予陳正華；陳正華於
前揭時地為警查獲後，於原審法院九十七年度上訴字第九八九號
，即其被訴販賣第一級毒品案件之刑事判決中，經認定陳正華供
出毒品之來源係上訴人，而依毒品危害防制條例第十七條之規定
予以減刑，有該刑事判決附卷可證等情，堪認陳正華不利於上訴
人供述各情係屬事實。又販賣海洛因罪責甚重，上訴人與陳正華
間並非至親關係，上訴人若非基於營利之意圖，顯無甘冒重典販
賣海洛因予陳正華之可能。證人陳正華雖就其向上訴人購買海洛
因之價格，究係一萬元，抑係九千元等相關情節，前後供述不盡
一致；另就證述係由其撥打電話向上訴人購買海洛因等情，亦與
通訊監察譯文所示（係上訴人撥打電話給陳正華）不盡相符。惟
查陳正華於其被訴販賣第一級毒品案件中，就本件已明確供述其
係以九千元之價格，向上訴人購得海洛因，並說明其何以另供述
以一萬元之價格，向上訴人購買海洛因之原因。又陳正華有以不
同價格購買海洛因之情形，難免有記憶不清而相互混淆情事，尚
難以此即認陳正華相關供述各情全無可採。另依陳正華所持用行
動電話之通訊監察譯文以觀，陳正華與上訴人間係相互撥打電話
給對方，陳正華關於皆由其撥打電話與上訴人之供述，縱與相關
通訊監察譯文所載，由何人撥打電話給對方不盡相符，惟陳正華
關於上情記憶有誤之陳述，其於此部分事實之認定並無影響，尚
不得以此即為有利於上訴人之論斷。陳正華於檢察官偵查及第一
審審理中雖另為有利於上訴人之供述，然其供述各節差異甚大，
並核與調查所得事證不符，且依上訴人與陳正華間相關通訊監察
譯文之內容，顯示上訴人與陳正華間之交情甚篤，另參照警方查
獲上訴人、陳正華二人之情節及過程以觀，堪認陳正華顯無誣陷
上訴人之可能，其有利於上訴人之供述各情，係屬事後迴護上訴
人之詞，並無足取。上訴人否認辯解各情，無非係屬事後卸責之
詞，不足採信等情，予以綜合判斷。因而維持第一審關於論處上
訴人販賣第一級毒品（二罪，均累犯，各依刑法第五十九條規定
酌量減輕其刑後，均量處有期徒刑）罪刑部分之判決，駁回上訴
人在第二審之上訴，已於判決內說明其所憑之證據及其認定之理
由。按供述證據，前後雖稍有參差或互相矛盾，事實審法院非不
可本於經驗法則斟酌其他證據作合理之比較定其取捨，從而供述
證據之一部認為真實者予以採取，亦非證據法則所不許。又證據
之取捨與證據之證明力如何，均屬事實審法院得自由裁量、判斷
之職權；苟其此項裁量、判斷，並不悖乎通常一般之人日常生活
經驗之定則或論理法則，又於判決內論敘其何以作此判斷之心證
理由者，即不得任意指摘其為違法，而據為提起第三審上訴之合
法理由。原判決援引上述各項證據資料，據以認定上訴人有原判
決事實欄一、(一)、(二)所示之犯行等情，乃屬其採證認事調查職權
之合法行使，不容任意指為違法。上訴人徒憑己意或就原判決已
有說明之事項，或就原審判斷證據證明力之合法職權行使，漫指
其違法，重為單純事實上之爭執，難謂係適法上訴第三審之理由
，其此部分上訴不合法律上之程式，應予駁回。
二、妨害公務執行部分：
上訴得對於判決之一部為之，未聲明為一部者，視為全部上訴，
刑事訴訟法第三百四十八條第一項定有明文。上訴人對原判決不
服，提起上訴，未聲明為一部上訴，且於上訴狀表明對原審九十
九年度上訴字第六九六號刑事判決，依法聲明上訴，依上開規定
，應視為全部上訴。按刑事訴訟法第三百七十六條所列各罪之案
件，經第二審判決者，不得上訴於第三審法院，法有明文。本件
上訴人另犯妨害公務員執行部分，原判決認係成立刑法第一百三
十五條第一項之罪，核屬刑事訴訟法第三百七十六條第一款之案
件，依上開說明，既經第二審判決，自不得上訴於第三審法院。
上訴人竟復對此部分提起上訴，顯為法所不許，亦應予駁回。
據上論結，應依刑事訴訟法第三百九十五條前段，判決如主文。
中    華    民    國  一○○  年    十    月   十三   日
                      最高法院刑事第十二庭
                          審判長法官  陳  世  雄  
                                法官  張  祺  祥  
                                法官  宋      祺  
                                法官  周  盈  文  
                                法官  林  勤  純  
本件正本證明與原本無異
                                      書  記  官  
中    華    民    國  一○○  年    十    月   二十  日
                                                    Ｍ